【裁判字號】    92,台非,73
【裁判日期】    920220
【裁判案由】    違反毒品危害防制條例
【裁判全文】
最高法院刑事判決                                  九十二年度台非字第七三號
    上  訴  人  最高法院檢察署檢察總長
    被      告  甲○○原名林.
右上訴人因被告違反毒品危害防制條例案件，對於台灣高雄地方法院中華民國九十一
年二月十九日第一審確定判決（九十年度訴字第二九六七號，起訴案號：台灣高雄地
方法院檢察署九十年度毒偵字第三五二一號），認為違法，提起非常上訴，本院判決
如左：
    主  文
原判決關於違背法令部分撤銷。
    理  由
非常上訴理由稱：「按受有期徒刑之執行完畢，或受無期徒刑或受有期徒刑一部之執
行而赦免後，五年以內再犯有期徒刑以上之罪者，為累犯，應加重本刑至二分之一。
本件被告甲○○前於八十三年間，因違反肅清煙毒條例案件，經台灣雲林地方法院判
處有期徒刑三年二月，於八十四年四月十九日經台灣高等法院台南分院判決駁回上訴
而於八十四年四月十九日確定；並於八十七年五月二十八日執行完畢。有台灣高雄地
方法院檢察署刑事資料查註紀錄表一份（見該署九十年度毒偵字第四四○六號偵查卷
第八頁）附卷可稽；即原審於九十年十二月二十一日及九十一年二月六日審理時，亦
經被告先後供承有毒品前科紀錄在卷（見原審卷第十四、四十八頁）。本件原判決認
定被告犯罪之時間在九十年七月二十九日起至同年十月十八日止；係在前開有期徒刑
執行完畢五年以內；應構成累犯並應依法加重其刑至二分之一。乃原審就被告應否構
成累犯且與適用法律有關之事證，應依職權於審判期日調查之證據竟未予調查，致判
決時未依累犯之規定，加重其刑，自有應於審判期日調查之證據未予調查及判決不適
用法則之違法。案經確定，爰依刑事訴訟法第四百四十一條、第四百四十三條提起非
常上訴，以資糾正。」等語。
本院按受有期徒刑之執行完畢，或受無期徒刑或有期徒刑一部之執行而赦免後，五年
以內再犯有期徒刑以上之罪者，為累犯，應加重本刑二分之一。又判決不適用法則為
違背法令，刑法第四十七條及刑事訴訟法第三百七十八條分別定有明文。復依法應於
審判期日調查之證據未予調查，致適用法令違誤，而顯然於判決有影響者，該項判決
依刑事訴訟法第三百七十九條第十款規定，亦屬違背法令，得提起非常上訴，此經司
法院大法官會議著有釋字第一八一號解釋可稽。是以被告有無累犯之事實，以及應否
適用刑法第四十七條之規定加重其刑，即屬法院認定事實與適用法律之基礎事項，在
客觀上顯有調查之必要，事實審法院自應依職權加以調查。倘被告確係累犯，而法院
未詳加調查，致未依累犯之規定論罪科刑，即有刑事訴訟法第三百七十九條第十款規
定所稱依法應於審判期日調查之證據而未予調查，以及同法第三百七十八條所稱判決
不適用法則之違法。查被告甲○○前於民國八十三年間因違反肅清煙毒條例案件，經
台灣雲林地方法院判處有期徒刑三年二月，經台灣高等法院台南分院判決駁回上訴而
於八十四年四月十九日確定；並於八十七年五月二十八日執行完畢。此有台灣高雄地
方法院檢察署刑案資料查註記錄表一份附卷可稽；且被告於原審九十年十二月二十一
日及九十一年二月六日審理時，亦先後供承有毒品前科紀錄在卷。本件原判決認定被
告甲○○係於九十年七月二十九日起至同年十月十八日止犯違反毒品危害防制條例之
罪；其犯罪時間係在前開有期徒刑執行完畢後五年以內，且所犯為最重法定本刑有期
徒刑以上之刑之罪，依上開規定，自應論以累犯，並依刑法第四十七條之規定加重其
刑，始為合法。乃原審未依前揭卷存資料詳予調查，致未適用累犯之規定論罪科刑，
自有應於審判期日調查之證據未予調查及判決不適用法則之違法。案經確定，非常上
訴意旨執以指摘，洵有理由。惟原判決此項違誤尚非不利於被告，爰僅由本院將原判
決關於違背法令部分撤銷，以資糾正。
據上論結，應依刑事訴訟法第四百四十七條第一項第一款前段，判決如主文。
中      華      民      國    九十二    年      二      月     二十     日
                              最高法院刑事第六庭
                                  審判長法官  吳  雄  銘
                                        法官  池  啟  明
                                        法官  石  木  欽
                                        法官  郭  毓  洲
                                        法官  吳  三  龍
      右正本證明與原本無異
                                              書  記  官
中      華      民      國    九十二    年      二      月    二十五    日


司法院資訊處製作；財團法人民間司法改革基金會備份。
